臺灣澎湖地方法院民事簡易判決　　　　　　　 110年度馬簡字第84號
 
原　　　告　澄鼎建設開發有限公司
法定代理人　劉恒志　
訴訟代理人　廖政棋　
被　　　告　劉㤢綺
上列當事人間請求遷讓房屋等事件，本院於民國110 年10月18日
言詞辯論終結，判決如下：
    主  文
被告應將門牌號碼澎湖縣○○鄉○○五之一號房屋騰空遷讓返還
予原告。
被告應給付原告新臺幣壹拾柒萬元，及自民國一一○年二月二十
五日起至遷讓返還前項所示房屋之日止，按月給付原告新臺幣陸
萬元。
訴訟費用由被告負擔。
本判決得假執行。
    事實及理由
壹、程序部分：
一、按簡易訴訟之訴狀送達後，原告不得將原訴變更或追加他訴
    ，但擴張或減縮應受判決事項之聲明者，不在此限，民事訴
    訟法第436 條第2 項適用第255 條第1 項但書第3 款定有明
    文。經查，原告起訴請求：「（一）被告應將門牌號碼澎湖
    縣○○鄉○○5 之1 號房屋（下稱系爭房屋）騰空遷讓返還
    予原告。（二）被告應給付原告新臺幣（下同）35萬元，並
    自民國109 年11月25日起至遷讓返還房屋之日止，按月給付
    原告6 萬元。（三）願供擔保請准宣告假執行」（見本院卷
    第11頁），嗣經數次變更，最後於110 年10月18言詞辯論期
    日將訴之聲明變更為：「（一）被告應將系爭房屋騰空遷讓
    返還予原告。（二）被告應給付原告17萬元，並自110 年2
    月25日起至遷讓返還房屋之日止，按月給付原告6 萬元。（
    三）願供擔保請准宣告假執行」（見本院卷第101 頁）。核
    原告就聲明（二）部分，為縮減應受判決事項之聲明，揆諸
    首揭規定，與法尚無不合，應予准許。
二、被告經合法通知，未於言詞辯論期日到場，核無民事訴訟法
    第386 條所列各款情形，爰依原告之聲請，由其一造辯論而
    為判決。
貳、實體部分：
一、原告主張：被告於109 年11月25日向原告承租原告所有之系
    爭房屋，並簽訂房屋租賃契約書（下稱系爭租約），租期自
    109 年11月25日起至111 年10月25日止，為期2 年，每月租
    金6 萬元，應於每月25日以前繳納。詎料，被告僅繳納109
    年12月租金5 萬元，109 年12月租金尚欠1 萬元，其餘各期
    房租均未支付，依系爭租約第4 條須支付賠償金10萬元，經
    原告以存證信函通知被告繳納積欠租金，並終止系爭租約，
    請求遷讓返還系爭房屋，被告仍置之不理，爰依系爭契約及
    不當得利之法律關係，提起本件訴訟等語。並聲明：如主文
    第1 、2 項所示。
二、被告未於言詞辯論期日到場，亦未提出書狀作何聲明或陳述
    。
三、得心證之理由：
（一）原告主張之前揭事實，已據其提出系爭租約、存證信函影
      本等為證，而被告對原告主張之上開事實，已於相當時間
      受合法之通知，而於言詞辯論期日不到場，亦未提出準備
      書狀爭執，依民事訴訟法第436 條第2 項、第280 條第3
      項準用第1 項規定，視同被告自認原告主張之前揭事實，
      應堪信原告主張之前揭事實為真正。
（二）按「承租人租金支付有遲延者，出租人得定相當期限，催
      告承租人支付租金，如承租人於其期限內不為支付，出租
      人得終止契約。租賃物為房屋者，遲付租金之總額，非達
      2 個月之租額，不得依前項之規定，終止契約。其租金約
      定於每期開始時支付者，並應於遲延給付逾2 個月時，始
      得終止契約」，民法第440 條第1 項、第2 項定有明文。
      次按「出租人非因左列情形之一，不得收回房屋。三承租
      人積欠租金額，除擔保金抵償外，達2 個月以上時」，土
      地法第100 條第3 款亦有明文。而房屋出租人定期催告承
      租人支付租金之方式未有一定，亦不限於訴訟外為之，如
      於訴訟上已有書狀或言詞，向他方表示意思者，即應認為
      已有催告（最高法院39年台上第554 號判決要旨參照）。
      又承租人於租賃關係終止後，應返還租賃物，為民法第
      455 條前段所明定。再依兩造所訂立系爭租約第4 條約定
      ：「租金應於每月25日前繳納，每次應繳納一個月份，乙
      方不得藉詞拖延，逾一次未依約繳納租金，本租約視同自
      動解約，乙方應於受通知日起30日內搬離，並願賠償10萬
      元整之雙方無爭議」。查系爭房屋租期自109 年11月25日
      起至111 年10月25日止，然被告自110 年12月25日起即未
      繳足租金，積欠之租金迄今已逾2 個月租額，並認原告已
      有催告被告給付租金的意思通知，惟被告經過相當期限後
      仍未給付，故原告以110 年2 月1 日存證信函送達被告，
      作為終止系爭租約之意思表示，自屬有據。原告於兩造租
      賃關係於110 年2 月1 日終止後，本於租賃物返還請求權
      ，請求被告將系爭房屋遷讓返還原告，另依系爭租約請求
      被告給付租賃關係終止前至110 年1 月25日積欠之租金7
      萬元及賠償金10萬元，共17萬元，均為有理由，應予准許
      。
（三）次按無法律上之原因而受利益，致他人受損害者，應返還
      其利益；雖有法律上之原因，而其後已不存在者，亦同，
      民法第179 條定有明文。無權占用他人之房屋時，可能獲
      得相當於租金之利益，為社會通常之觀念，而房屋所有人
      因此受有相當於租金之損害，自得依民法第179 條前段規
      定，請求相當於該房屋之租金額之不當得利。系爭租約既
      已提前終止，被告已無占有使用系爭房屋的正當權利本源
      ，而屬無權占有系爭房屋，惟被告仍未遷讓返還系爭房屋
      而繼續占有使用，則被告獲有相當於租金之不當得利，並
      致原告受有損害，原告自得請求被告給付相當於租金之不
      當得利。因兩造於系爭租約中約定系爭房屋租金為每月6
      萬元，故原告主張被告於無權占用系爭房屋期間，每月受
      有相當於租金之不當得利的利益數額為6 萬元，亦屬可採
      。準此，原告依不當得利之法律關係，請求被告應自110
      年2 月25日起至騰空遷讓返還系爭房屋之日止，按月給付
      原告6 萬元，為有理由，應予准許。
四、綜上所述，系爭租約業經合法終止，原告依租賃物返還請求
    權、租金給付請求權及不當得利返還請求權之法律關係，請
    求被告應將系爭房屋遷讓返還原告，並應給付原告17萬元，
    及自110 年2 月25日起至遷讓返還系爭房屋之日止，按月給
    付原告相當租金之不當得利6 萬元，均有理由，應予准許。
五、本件屬適用簡易程序所為被告敗訴之判決，依民事訴訟法第
    389 條第1 項第3 款規定，應依職權宣告假執行，爰依職權
    宣告之。
六、訴訟費用負擔之依據：民事訴訟法第78條。
中    華    民    國  110     年    10    月    29    日
                  臺灣澎湖地方法院馬公簡易庭
                      法  官  王偉為
以上正本係照原本作成。
如對本判決上訴，須於判決送達後20日之不變期間內，向本院提
出上訴狀（須附繕本）。如委任律師提起上訴者，應一併繳納上
訴審裁判費。
中    華    民    國  110     年    10    月    29    日
                     書記官   莊心羽